【裁判字號】    98,抗更(一),31
【裁判日期】    980729
【裁判案由】    確認債權不存在
【裁判全文】
臺灣高等法院民事裁定                98年度抗更(一)字第31號
抗  告  人  乙○○
相  對  人  甲○○
上列抗告人因與相對人間確認債權不存在事件，對於中華民國97
年12月15日臺灣板橋地方法院97年度訴字第2790號裁定提起抗告
，經最高法院發回更審，本院裁定如下：
      主  文
原裁定廢棄。
      理  由
一按當事人關於由一定法律關係而生之訴訟，得以合意定第一審
  管轄法院，民事訴訟法第24條第1項定有明文。 次按就債之履
  行有利害關係之第三人為清償者，依民法第312條前段及第313
  條規定，於其清償之限度內承受債權人之權利，且其承受權利
  準用同法第297條、第299條關於債權讓與之規定，包括債務人
  於受債權之讓與通知時，所得對抗讓與人之事由，皆得以之對
  抗受讓人。又債權讓與係以移轉特定債權為標的之契約，其受
  讓人固僅受讓債權，而非承受契約當事人之地位，惟對於債之
  同一性不生影響，因此附隨於原債權之抗辯權，不因債權之讓
  與而喪失，所謂得對抗讓與人之事由，不獨實體法上之抗辯，
  訴訟法上之抗辯亦包括在內，如合意管轄之抗辯及仲裁契約之
  抗辯等（最高法院87年台抗字第630號裁定意旨、 95年度台上
  字第2553號判決意旨參照）。
二本件抗告人對相對人提起確認債權不存在之訴，經原法院以相
  對人住所地在花蓮縣，裁定移送臺灣花蓮地方法院。抗告人不
  服，提起抗告，略謂：關於兩造間之其他訴訟，相對人均以臺
  北縣永和市○○路104巷8弄10號為住所及送達處所，且本件確
  認債權不存在訴訟所涉及之債權讓與人華僑商業銀行永和分行
  （下稱華僑銀行永和分行）、新昌資產管理股份有限公司（下
  稱新昌公司）之營業所、相對人受讓債權時之住所及抵押標的
  ，均在臺北縣永和市等地，原因事實發生地在原法院管轄區域
  等語。經查：
  (一)抗告人係以：相對人之配偶游信興於民國91年1月間， 以抗
    告人為保證人，向華僑銀行永和分行借款新臺幣（下同）
    207萬元，華僑銀行永和分行於 94年9月1日將其債權讓與新
    昌公司，相對人則於95年8月11日代為清償借款後， 受讓新
    昌公司之債權，並聲請強制執行抗告人之不動產，惟因相對
    人係以游信興贈與之不動產貸款清償上開借款，應認係游信
    興以其所有款項清償，故上開借款債務已因混同而消滅，抗
    告人之保證債務亦不復存在為由，請求確認相對人之債權不
    存在。依抗告人之主張，新昌公司受讓華僑銀行永和分行之
    借款債權時，保證人即抗告人所得對抗華僑銀行永和分行之
    事由，皆得以之對抗新昌公司；而相對人嗣因清償游信興之
    借款債務，而承受新昌公司之權利時，抗告人所得對抗新昌
    公司之事由，皆得以之對抗相對人。
  (二)再者，依抗告人所提游信興、抗告人與華僑銀行永和分行間
    貸款契約書第14條之約定，該契約有關一切債務均以華僑銀
    行總行或分行所在地為履行地，因該契約所生一切爭議，游
    信興、抗告人與華僑銀行合意以該履行地之地方法院為第一
    審管轄法院（參見原法院97年度板調字第315號卷第10、 11
    頁）。相對人既輾轉受讓華僑銀行永和分行之債權，抗告人
    所得對抗華僑銀行永和分行之事由，包括上開合意管轄之抗
    辯，皆得以之對抗相對人。故抗告人主張華僑銀行永和分行
    所在地之原法院有管轄權，並非無據。原法院裁定將本件移
    送於臺灣花蓮地方法院，尚有未洽。抗告意旨聲明廢棄，為
    有理由，爰將原裁定廢棄，發回原法院另為適當之處理。
三據上論結，本件抗告為有理由。依民事訴訟法第492條， 裁定
  如主文。
中    華    民    國    98    年    7     月    29    日
                    民事第九庭
                        審判長法  官   黃熙嫣
                              法  官   鄭傑夫
                              法  官   林玲玉
正本係照原本作成。
本裁定除以適用法規顯有錯誤為理由外，不得再抗告。如提起再
抗告，應於收受後10日內委任律師為代理人向本院提出再抗告狀
並繳納再抗告費新台幣一千元。
中    華    民    國    98    年    7     月    30    日
                              書記官   倪淑芳


司法院資訊處製作；財團法人民間司法改革基金會備份。
